【裁判字號】    98,易緝,56
【裁判日期】    980617
【裁判案由】    詐欺
【裁判全文】
臺灣士林地方法院刑事判決              98年度易緝字第56號
公  訴  人  臺灣士林地方法院檢察署檢察官
被      告  乙○○
                      樓之六
上列被告因詐欺案件，經檢察官提起公訴（85年度偵字第9437號
），本院判決如下：
    主  文
本件免訴。
    理  由
一、公訴意旨略以：乙○○與胡月玲係夫妻，且分別為銘鎧企業
    股份有限公司總經理及經理，二人共同意圖為自己不法之所
    有，明知其公司在銀行帳號於民國（下同）80年9 月27日已
    被拒絕往來，竟於84年8 月間，在台北市○○街及仁愛路口
    某飲料店內，虛以周轉需調現為由，向甲○○詐借新台幣（
    下同）30萬元，連同欠款，並簽發面額41萬元，該公司為發
    票人，發票日84年11月13日，票號ＥＵ0000000 號之支票乙
    紙交付，以此訛詐手段取信於甲○○，致甲○○陷於錯誤而
    將該筆30萬元之借款交付該二人。嗣該支票經甲○○提示遭
    退票始知受騙。
二、按時效完成者，應諭知免訴之判決，並得不經言詞辯論為之
    ，刑事訴訟法第302 條第2 款、第307 條分別定有明文。又
    按行為後法律有變更者，適用行為時之法律，但行為後之法
    律有利於行為人者，適用最有利於行為人之法律，95年7 月
    1 日修正施行之刑法第2 條第1 項定有明文。本條規定係關
    於新舊法比較適用之準據法，其本身無關行為可罰性要件之
    變更，故於95年7 月1 日刑法部分條文修正施行後，如有涉
    及比較新舊法之問題，即應逕依修正後刑法第2 條第1 項規
    定，為「從舊從輕」之比較（參見最高法院95年度第8 次刑
    事庭會議決議意旨）。查被告行為後，刑法第80條關於追訴
    權消滅時效之規定，修正前刑法第80條原規定：「追訴權，
    因下列期間內不行使而消滅：一、死刑、無期徒刑或10年以
    上有期徒刑者，20年。二、3 年以上10年未滿有期徒刑者，
    10年。三、1 年以上3 年未滿有期徒刑者，5 年。四、1 年
    未滿有期徒刑者，3 年。五、拘役或罰金者，1 年。前項期
    間自犯罪成立之日起算。但犯罪行為有連續或繼續之狀態者
    ，自行為終了之日起算」，而修正後刑法第80條則規定：「
    追訴權，因下列期間內未起訴而消滅：一、犯最重本刑為死
    刑、無期徒刑或10年以上有期徒刑之罪者，30年。二、犯最
    重本刑為3 年以上10年未滿有期徒刑之罪者，20年。三、犯
    最重本刑為1 年以上3 年未滿有期徒刑之罪者，10年。四、
    犯最重本刑為1 年未滿有期徒刑、拘役或罰金之罪者，5 年
    。前項期間自犯罪成立之日起算。但犯罪行為有繼續之狀態
    者，自行為終了之日起算」。本件被告涉犯之刑法339 條第
    1 項詐欺取財罪，其法定刑為5 年以下有期徒刑、拘役或科
    或併科銀元1,000 元以下罰金，是依修正前刑法第80條之規
    定，追訴權時效期間為10年，修正後之刑法第80條則將追訴
    權時效期間提高為20年，經比較新舊法之結果，自以被告行
    為時之修正前刑法第80條規定對被告較為有利，是依刑法第
    2 條第1 項前段之規定，本件應適用被告行為時之修正前刑
    法第80條規定，則關於追訴權時效之停止進行，及其期間、
    計算，應一體適用修正前刑法第83條之規定，合先敘明。
三、經查，本件公訴人認被告涉犯上開刑法第339 條第1 項之詐
    欺取財罪嫌，而於85年10月4 日經臺灣士林地方法院檢察署
    檢察官開始偵查，嗣於85年11月13日提起公訴，至同年11月
    27日繫屬本院，惟被告於本院審理時逃匿，經本院於86年6
    月30日發布通緝等情，有臺灣士林地方法院檢察署收文戳印
    、臺灣士林地方法院檢察署檢察官起訴書、本院收文戳印及
    通緝書等件在卷可稽，故本件追訴權時效因被告逃匿致審判
    之程序不能繼續，而停止其進行。又被告所犯之上開罪名，
    依修正前刑法第80條第1 項第2 款、第83條之規定，其追訴
    權時效期間共12年6 月，而自檢察官於85年10月4 日開始實
    施偵查日起至本院86年6 月30日發布通緝日止，此段期間檢
    察官及本院乃依法行使追訴及審判之程序，依司法院大法官
    會議釋字第138 號解釋，此時追訴權既無不行使之情形，自
    不生時效進行之問題。是本件追訴權時效自84年8 月15日（
    按起訴書認被告犯罪時間係於84年8 月間，本院準用民法第
    124 條之規定，僅知其月，不知其日，則推定為該月15日）
    被告犯罪行為日起算，加計前揭12年6 月追訴權時效期間，
    及公訴人自85年10月4 日開始偵查迄至86年6 月30日本院發
    布通緝期間之8 月又26日，再扣除85年11月13日公訴人提起
    公訴至同年11月27日案件繫屬於本院之14日，故本件被告所
    涉犯前揭詐欺取財罪之追訴權時效至遲應於97年10月27日即
    告完成。本件被告犯罪之追訴權時效既已完成，揆諸前開說
    明，爰不經言詞辯論，逕為免訴判決之諭知。
據上論斷，依刑事訴訟法第302 條第2 款、第307 條，判決如主
文。
中    華    民    國    98    年    6     月    17    日
                  刑事第四庭審判長法  官  林秀鳳
                                  法  官  黃珮茹
                                  法  官  鄭光婷
以上正本證明與原本無異。
如不服本判決，應於收受送達後10日內向本院提出上訴書狀，其
未敘述上訴之理由者，並得於上訴期間屆滿後20日內向本院補提
理由書（均須按他造當事人之人數附繕本）。
                                  書記官  黃瓊芳
中    華    民    國    98    年    6     月    17    日


司法院資訊處製作；財團法人民間司法改革基金會備份。
